【裁判字號】    89,台上,7715
【裁判日期】    891221
【裁判案由】    偽造文書
【裁判全文】
最高法院刑事判決                              八十九年度台上字第七七一五號
    上  訴  人  甲○○
右上訴人因偽造文書案件，不服台灣高等法院台南分院中華民國八十九年十月五日第
二審判決（八十九年度上訴字第九九七號，起訴案號：台灣台南地方法院檢察署八十
九年度偵字第二七三號），提起上訴，本院判決如左：
    主  文
上訴駁回。
    理  由
一偽造私文書部分：
按刑事訴訟法第三百七十七條規定，上訴於第三審法院，非以判決違背法令為理由，
不得為之。是提起第三審上訴，應以原判決違背法令為理由，係屬法定要件。如果上
訴理由狀並未依據卷內訴訟資料，具體指摘原判決不適用何種法則或如何適用不當，
或所指摘原判決違法情事，顯與法律規定得為第三審上訴理由之違法情形，不相適合
時，均應認其上訴為違背法律上之程式，予以駁回。本件上訴意旨略稱：上訴人甲○
○因不諳法律，不知信用卡之簽帳單要由本人簽名才有效力，才會使用伊妹高麗娟之
信用卡並在簽帳單上簽用伊妹之名字，實係一時疏忽所致，請改依刑法第二百十二條
從輕科處等語。
惟查原判決依憑上訴人之供述、告訴人高麗娟之指訴、卷附簽帳單影本四張、上訴人
所持用屬高麗娟所有之信用卡（影本）二張等相關證據綜合判斷，認定上訴人有原判
決事實欄所記載之行使偽造私文書犯行，因而維持第一審依牽連犯論處上訴人連續行
使偽造私文書，足以生損害於他人罪刑（累犯）之判決，駁回上訴人在第二審之上訴
，已詳予說明其所憑之證據及其認定之理由。所為論斷，均有卷存資料可資覆按，從
形式上觀察，並無所謂違背法令之情形存在。按以信用卡為交易工具之交易行為，持
卡人在特約商店已填妥交易標的及金額等應記載事項之簽帳單上簽名，即係表示持卡
人承認有此交易行為之意思，該簽帳單之每一聯，自均屬有關權利義務證明之私文書
。上訴人冒用高麗娟之信用卡消費，並在特約商店已填妥之簽帳單上偽簽高麗娟署押
後交付商家，自係表示高麗娟承認該交易行為。原判決就此部分論以行使偽造私文書
罪，即無不合。上訴意旨對原判決根據上開證據，所為事實認定及法律適用，究竟有
何違背法令之情形，未依卷內資料具體指摘，徒憑己意，要求就此部分改適用刑法第
二百十二條科處，難謂係適法上訴第三審之理由。此部分上訴為違背法律上之程式，
應予駁回。
二竊盜及詐欺部分：
按刑事訴訟法第三百七十六條所列各罪之案件，經第二審判決者，不得上訴於第三審
法院，法有明文。本件上訴人牽連犯竊盜、詐欺罪部分，原判決認係成立刑法第三百
二十條第一項、第三百三十九條第一項之罪，核屬刑事訴訟法第三百七十六條第二、
四款之案件，依上開說明，既經第二審判決，自不得上訴於第三審法院。縱此部分與
前述上訴人偽造私文書罪部分有牽連犯關係，為裁判上一罪，但其偽造私文書罪部分
之上訴為不合法，本院應從程序上予以駁回，而無從為實體上判決，對於輕罪部分之
此部分，亦無從適用審判不可分原則，為實體上審判，上訴人竟復一併提起上訴，顯
為法所不許，應予駁回。
據上論結，應依刑事訴訟法第三百九十五條前段，判決如主文。
中      華      民      國    八十九    年     十二     月    二十一    日
                              最高法院刑事第四庭
                                  審判長法官  董  明  霈
                                        法官  丁  錦  清
                                        法官  林  茂  雄
                                        法官  王  居  財
                                        法官  張  祺  祥
      右正本證明與原本無異
                                              書  記  官
中      華      民      國    八十九    年     十二     月    二十八    日


司法院資訊處製作；財團法人民間司法改革基金會備份。
